ACORDAO-COMPLETO-2468432

ACÓRDÃO 714/2021 ATA 10/2021 - PLENÁRIO

VISTOS, relatados e discutidos estes autos de Representação, com pedido de medida cautelar, formulada pela empresa Quagliato e Nogueira Terceirização de Serviços Ltda. em face de indícios de irregularidades supostamente ocorridos no Pregão Eletrônico 25/2020, conduzido pelo Tribunal Regional do Trabalho da 2ª Região/SP para contratação de pessoa jurídica especializada na prestação de serviços continuados de movimentação de bens na Coordenadoria de Material e Patrimônio e na Seção de Microinformática;      
ACORDAM os Ministros do Tribunal de Contas da União, reunidos em Sessão do Plenário, diante das razões expostas pelo Relator, em:  
9.1. conhecer da Representação, satisfeitos os requisitos de admissibilidade constantes no art. 113, § 1º, da Lei 8.666/1993, c/c os arts. 235 e 237, VII, do Regimento Interno deste Tribunal, e no art. 103, § 1º, da Resolução - TCU 259/2014;
9.2. indeferir o pedido de concessão de medida cautelar;
9.3. no mérito, considerar a Representação improcedente, com fulcro no art. 276, § 6º, do Regimento Interno deste Tribunal;	 
9.4. informar ao Tribunal Regional do Trabalho da 2ª Região/SP e ao representante deste Acórdão, destacando que o relatório e o voto que o fundamentam podem ser acessados por meio do endereço eletrônico www.tcu.gov.br/acordaos;
9.5. arquivar os presentes autos, nos termos dos arts. 250, I, e 169, II, do Regimento Interno/TCU.

Representação sobre possíveis irregularidades em licitação para contratação de empresa especializada para prestação de serviços continuados de movimentação de bens.

Tribunal Regional do Trabalho da 2ª Região/SP.

3. Representante/Interessados:
3.1. Representante: Quagliato Nogueira Terceirização de Serviços Ltda. (01.033.347/0001-01)   
3.2. Interessado: Orbenk Administração e Serviços Ltda. (79.283.065/0001-41).

13.1. Ministros presentes: Ana Arraes (Presidente), Walton Alencar Rodrigues, Benjamin Zymler, Augusto Nardes, Aroldo Cedraz, Raimundo Carreiro (Relator), Bruno Dantas e Jorge Oliveira.
13.2. Ministro-Substituto convocado: Marcos Bemquerer Costa.
13.3. Ministros-Substitutos presentes: Augusto Sherman Cavalcanti, André Luís de Carvalho e Weder de Oliveira.

RAIMUNDO CARREIRO

Trata-se de representação, com pedido de medida cautelar, formulada pela empresa Quagliato e Nogueira Terceirização de Serviços Ltda. em face de indícios de irregularidades supostamente ocorridos no Pregão Eletrônico 25/2020, conduzido pelo Tribunal Regional do Trabalho da 2ª Região/SP para contratação de pessoa jurídica especializada na prestação de serviços continuados de movimentação de bens na Coordenadoria de Material e Patrimônio e na Seção de Microinformática.
2.	Vencedora: Empresa Orbenk Administração e Serviços Ltda. Contrato 5/2021, celebrado entre o TRT-2ª Região e a Empresa Orbenk Administração e Serviços Ltda, assinado em 3/2/2021. Vigência: 1/3/2021 a 31/10/2022. Valor contratado: R$ 177.950,41 (valor mensal) .
3.	Em Decisão que proferi à peça 32, em 4/2/2021, acolhi proposta inicial da Secretaria de Controle Externo de Aquisições Logísticas (Selog) no sentido de realizar oitiva prévia do Tribunal Regional do Trabalho da 2ª Região, bem como oportunizar à empresa declarada vencedora do Pregão Eletrônico 25/2020 que manifestasse sobre a suspensão cautelar do certame, a fim de colher elementos que possam subsidiar uma decisão mais segura acerca do mérito da presente representação.
4.	Satisfeitas as medidas saneadoras, a Selog propôs, em instrução às peças 51 e 52, conhecer da representação, indeferir a cautelar pleiteada e, no mérito, considerá-la improcedente, in verbis:
"Instrução de Análise de Oitiva Prévia
	A. Identificação do Processo

	TC Processo 002.477/2021-1
	Conhecimento. Indeferimento do pedido de medida cautelar. Improcedência. Arquivamento.

	Unidade Jurisdicionada
	Uasg

	Tribunal Regional do Trabalho da 2ª Região - São Paulo (TRT/SP) 
	080010

	Objeto

	Contratação de pessoa jurídica especializada na prestação de serviços continuados de movimentação de bens na Coordenadoria de Material e Patrimônio e na Seção de Microinformática da SETIC (peça 25, p. 2) .

	Representante
	CNPJ

	Quagliato Nogueira Terceirização de Serviços Ltda.- EPP
	01.033.347/0001-01

	Há pedido de Sustentação Oral?
	Procuração

	Não 
	Peça 28

	Modalidade
	Número do Contrato
	Tipo

	Pregão Eletrônico
	5/2021 
	Não se aplica

	Vigência
	Valor Contratado

	1/3/2021 a 31/10/2022 (peça 32) 
	R$ 177.950,41 (valor mensal - peça 32) 

	Fase do Contrato

	O Contrato 5/2021, celebrado entre o TRT-2ª Região e a Empresa Orbenk Administração e Serviços Ltda, foi assinado em 3/2/2021, conforme publicação no Diário Oficial da União de 4/2/2021 (peça 32) .

	B. Histórico

	1.	O representante noticia que, três meses após o encerramento da fase de lances do Pregão Eletrônico 25/2020, a empresa Orbenk Administração e Serviços Ltda. teve sua planilha de preços aceita pelo pregoeiro, em 14/10/2020, e foi em sequência declarada vencedora do certame. Após a interposição de recursos administrativos de outras participantes, principalmente em relação à alíquota do ISS constante da proposta, o licitante teria reaberto prazo para ajuste na planilha pela referida empresa, tendo então sido novamente declarada vencedora, em 27/11/2020 (peça 1, p. 2-4) .
2.	Em instrução inicial (peça 30) , a Selog aponta que os procedimentos adotados pelo TRT/SP para saneamento do erro do percentual da alíquota do ISS na planilha balizadora de formação de preços teriam sido inadequados, posto que não foi reaberto prazo de disputa, nos termos do § 4º do art. 21 da Lei 8666/1993, ou ainda, entendendo que esse percentual não era vinculativo, a não aplicação do disposto no item 8.9 do Edital, em função de a proposta vencedora não conter o adequado percentual do tributo municipal de serviços ao qual estaria submetida, nos termos da alínea a.2 do item 8.3 Edital. 
3.	Além dessa questão fulcral, outros dois pontos sobressaíram no exame inicial da Selog: o não parcelamento do objeto nos termos da Súmula-TCU 247 e o prazo inicial diferente de 12 meses para serviço continuado, que embora não constituam irregularidades formais, seriam contrários às orientações desse Tribunal de Contas.
4.	O Relator, Exmo. Ministro Raimundo Carreiro, acolheu a proposta da Selog no sentido de realizar oitiva prévia do TRT da 2ª Região, bem como oportunizar à empresa declarada vencedora do PE 25/2020 para que se manifestasse sobre a suspensão cautelar do certame, a fim de colher elementos que pudessem subsidiar uma decisão acerca do mérito da presente representação (peça 32) .
5.	Promovida a oitiva prévia quanto às alegações do representante e demais questões levantadas por esta Unidade Técnica, passa-se a analisar as respostas apresentadas, tópico a tópico, conforme transcrição/contextualização a seguir. 

	C. Histórico de Comunicações

	Despacho do Relator 
	Peça 32
	4/2/2021

	Ofícios Encaminhados pelo TCU

	Ao órgão
	Ofício 3871/2021-TCU/Seproc, de 4/2/2021 (peça 33) .

	À sociedade empresarial
	Ofício 3872/2021-TCU/Seproc, de 4/2/2021 (peça 35) ;
Ofício 8353/2021-TCU/Seproc, de 4/3/2021 (peça 41) .

	D. Documentos Apresentados em Resposta à Oitiva

	Pela Unidade Jurisdicionada

	Ofício 35/2021/GP/ASSEJUR (peça 38 - p. 1-17) 
Processos Administrativos PROAD 6.153/2020 e 7.689/2020 (peça 38, p. 18-1523) 

	Pela Sociedade Empresarial

	Não apresentou. 

	E. Medida Cautelar - Avaliação dos Pressupostos

	Perigo da Demora

	Há decisão judicial ou administrativa, sem especificação de prazo, para suspender o andamento do processo licitatório ou a contratação?
	Não

	No caso de contratações não decorrentes de Registro de Preços:
	O contrato decorrente do certame já foi assinado?
	Sim

	Análise:

	6.	Está afastado o pressuposto do perigo da demora uma vez que o contrato já foi assinado e os serviços já foram iniciados em 1/3/2021.

	Perigo da Demora Reverso

	O serviço/bem é essencial ao funcionamento das atividades da Unidade Jurisdicionada
	Sim

	A Unidade Jurisdicionada entidade está coberta contratualmente pelo serviço com razoável vigência (há a possibilidade de voltar a fase ou refazer o certame, a depender da consequência da concessão de cautelar no caso concreto) ou admite prorrogação excepcional?
	Sim

	Caso haja a possibilidade de manutenção do contrato com a atual prestadora dos serviços, as condições dessa contratação seriam melhores (menor preço e atendimento satisfatório) que o que se está em vias de contratar?
	Não

	Análise:

	7.	Está caracterizado o pressuposto do perigo da demora reverso uma vez que se trata de uma contratação essencial à unidade, pelo menos de acordo com a sua descrição, e por ter sido assinado contrato e a execução dos serviços já ter iniciado em 1/3/2021 (peça 38, p. 1080-1094) .

	Plausibilidade Jurídica

	A Unidade Jurisdicionada está sujeita aos normativos supostamente infringidos?
	Sim

	Há plausibilidade nas alegações do representante ou nas verificações realizadas pela Unidade Técnica?
	Não

	Há indício de sobrepreço ou superfaturamento?
	Não

	Há grave risco de lesão ao erário, inexecução ou execução insatisfatória do objeto?
	Não

	Análise quanto à plausibilidade jurídica e quanto à necessidade de adoção de medida cautelar:

	Item a: não reabertura de prazos e disputa após o reconhecimento do erro do percentual do ISS na planilha balizadora de formação de preços e custos, nos termos do § 4o do art. 21 da Lei 8666/1993; ou ainda, entendendo que esse percentual não era vinculativo, a não aplicação do disposto no item 8.9 do Edital em função de a proposta vencedora não conter o adequado percentual do tributo municipal de serviços ao qual estaria submetido, nos termos da alínea a.2 do item 8.3 Edital;
Fundamento legal ou jurisprudencial: § 4o do art. 21 da Lei 8666/1993
Manifestação da Unidade Jurisdicionada sobre os indícios de irregularidades:
a)	os atos praticados alinham-se com o entendimento firmado no Acórdão 1398/2016-TCU-Plenário, Relator Ministro Raimundo Carreiro, que enfatizou a necessidade de saneamento da planilha com a devida transparência, respeitando-se o princípio da publicidade e formalização dos atos;
b)	por isso que possibilitar que a empresa vencedora ajuste sua planilha, após o retorno à fase de julgamento, é procedimento amparado não só no princípio da publicidade, mas também na própria jurisprudência desse Tribunal de Contas da União, pois permite que os licitantes acompanhem, por meio do sistema Comprasnet, todos os procedimentos realizados durante a licitação e as respectivas motivações dos atos executados;
c)	o saneamento da planilha da empresa, sem modificação do valor global da proposta, por meio de diligência realizada após a fase recursal, é procedimento a ser exercido no âmbito do poder de autotutela da Administração. A anulação parcial do certame e uma volta à etapa de lances, para a correção da planilha, poderia ferir os objetivos que norteiam os princípios da economicidade, da razoabilidade e do aproveitamento dos atos;
d)	no momento da reabertura da sessão pública, foi explicitado o erro na inserção da alíquota de ISS na planilha apresentada pelo licitante vencedor, a qual não condizia com a sua realidade, e foi dada a oportunidade para o saneamento, por meio de diligência. Atendeu-se, assim, a busca pela proposta mais vantajosa para a Administração Pública, primando pelo princípio da economicidade;
e)	neste sentido, consignou trechos dos Acórdãos 1.398/2016, 3143/2020 e a recentíssima orientação colhida do Acórdão 60/2021-TCU-Plenário, por meio dos quais esse Tribunal de Contas da União consigna a necessidade da adoção de procedimento semelhante ao utilizado pelo pregoeiro quanto ao saneamento da proposta e a adoção do formalismo moderado;
f)	a jurisprudência do TCU tem incentivado a realização de diligências para o saneamento de falhas nas planilhas e esses ajustes não são tidos como "novos documentos" ou "novas propostas", mas somente a correção de erros materiais sanáveis;
g)	não se tratava de situação própria para a desclassificação da empresa vencedora, afastando-se a incidência do item 8.9 do Edital do certame para a hipótese, destacando novamente o disposto no Acórdão 1398/2016-TCU-Plenário, que indica que a conduta adotada pelo  pregoeiro foi a adequada em razão do erro sanável;
h)	equívoco no preenchimento da alíquota de tributo alinha-se, precisamente, ao conceito de erro formal, extraível do Acórdão 4621/2009-TCU-Segunda Câmara, assim como a doutrina de Marçal Justen Filho também sinaliza a possibilidade da correção da planilha de formação de preços na hipótese de equívoco no preenchimento da alíquota tributária;
i)	dessa forma, eventuais falhas constantes das planilhas de custos unitários indicativos dos custos de formação de obra terceirizada devem ser adequadamente sopesadas de acordo com os objetivos instrumentais dessa planilha, de forma a não serem desclassificadas propostas mais vantajosas para a Administração e cujos preços atendam aos requisitos legais, como na hipótese;
j)	a desclassificação da empresa vencedora, sem possibilitar a correção de sua proposta, atacaria frontalmente os princípios que devem reger a Administração Pública. Todas as diligências e procedimentos realizados pelo Pregoeiro observaram a supremacia do interesse da Administração, pautando-se pelos princípios da economicidade, razoabilidade, proporcionalidade, publicidade e legalidade, em respeito, igualmente, à lisura do procedimento licitatório.
Análise:
8.	A análise em testilha está mais para se verificar a possibilidade de adequação da proposta de preço ofertada pela licitante vencedora do que para uma modificação no edital capaz de ocasionar reabertura de prazos de disputa.
9.	Como se sabe, em procedimento licitatórios, por força do art. 7º, § 2º, II da Lei 8.666/1993, é imperiosa a existência de um orçamento detalhado por meio de planilhas em que haja a discriminação dos custos unitários do objeto licitado.
10.	A planilha de custos funciona como parâmetro para que a Administração efetue uma contratação segura e exequível. Também é necessária para se evitar problemas durante a execução dos contratos e facilitar a análise da Administração Pública quando da ocorrência das alterações contratuais, a exemplo do que ocorre no reequilíbrio econômico financeiro do contrato.
11.	Muito se discute a respeito da possibilidade de correção da planilha após a fase de lances ou quando abertura das propostas apresentadas em uma licitação. De um lado se levantam as bandeiras do julgamento objetivo e do princípio da vinculação ao instrumento convocatório e, de outro, a busca pela proposta mais vantajosa e a necessidade de utilização do formalismo moderado.
12.	Como regra, o Tribunal de Contas da União compreende possível permitir que a empresa ofertante da melhor proposta possa corrigir a planilha apresentada durante o certame. No entanto, essa possibilidade não pode resultar em aumento do valor total já registrado que serviu de parâmetro comparativo entre os participantes.
Erro no preenchimento da planilha de formação de preço do licitante não constitui motivo suficiente para a desclassificação da proposta, quando a planilha puder ser ajustada sem a necessidade de majoração do preço ofertado. (Acórdão 1811/2014-TCU-Plenário, Relator Ministro-Substituto Augusto Sherman) .
13.	Ao analisar hipótese semelhante, o TCU indicou ser dever da Administração a promoção de diligências para o saneamento de eventuais falhas na proposta e reafirmou a impossibilidade de o licitante majorar o valor inicialmente proposto:
A existência de erros materiais ou omissões nas planilhas de custos e preços das licitantes não enseja a desclassificação antecipada das respectivas propostas, devendo a Administração contratantes realizar diligências junto às licitantes para a devida correção das falhas, desde que não seja alterado o valor global proposto. (Acórdão 2546/2015-TCU-Plenário, Relator Ministro-Substituto André de Carvalho) .
14.	O erro material é tido como o erro de fácil constatação, cuja detecção dispensa análise aprofundada, havendo flagrante desacordo entre a vontade da parte e aquilo o que foi manifestado no documento. Exige a correção da proposta, uma vez que retrata a inexatidão material, ou seja, reflete uma situação ou algo que obviamente não ocorreu.
15.	É importante sinalizar que a lei de licitações, ao prever a possibilidade de realização de diligências (art. 43, §3º) , expressamente vedou a inclusão posterior de documento ou informação que deveria constar originalmente da proposta. Nesse sentido:
Não cabe a inabilitação de licitante em razão de ausência de informações que possam ser supridas por meio de diligência, facultada pelo art. 43, § 3º, da Lei 8.666/93, desde que não resulte inserção de documento novo ou afronta à isonomia entre os participantes. (Acórdão 2873/2014-TCU-Plenário, Relator Ministro-Substituto Augusto Sherman) 
16.	Apesar da aparente contradição entre as recomendações acima citadas, especificamente quanto à correção de valores ou percentuais inseridos na planilha de preços, constata-se que o TCU entende que o ajuste sem a alteração do valor global não representaria apresentação de informações ou documentos novos, mas apenas o detalhamento do preço já fixado na disputa de lances ou comparação de propostas.
17.	Em outras palavras, a eventual incorreção na planilha de custos e formação de preços constitui mera irregularidade e, superada posteriormente, sem alteração do preço global, não impede a habilitação, mormente quando o art. 43, § 3º, da Lei 8.666/1993, prevê a possibilidade de diligência destinada a esclarecer ou complementar a instrução do procedimento. Somente depois de oportunizada a correção, caso o licitante se negar a efetuá-la, é admitida sua desclassificação.
18.	Conforme se verifica, a falha em comento diz respeito a inserção da alíquota de 2% do ISS na planilha apresentada pelo licitante vencedor, quando deveria ser de 5% (peça 24, p. 1) . Esse vício foi reconhecido pelo pregoeiro que, no exercício do seu poder de autotutela (peça 14, p. 16) , decidiu retornar à fase de aceitação e julgamento da proposta agora com o percentual correto. 
19.	Como o procedimento efetivado foi no sentido de solicitar à vencedora nova proposta, agora com o percentual correto do tributo municipal de serviços e cujo novo valor não poderia ultrapassar o valor global incialmente informado, isso gerou alguns arranjos na planilha com redução de alguns itens de custos para compensar o aumento tributo implementado. Desses ajustes funda-se a alegação de proposta inexequível apontada pela representante, especialmente pela presença de valores irrisórios na planilha (peça 1, p. 24) .
20.	A jurisprudência do TCU sintetizada na Súmula 262, diz que "o critério definido no art. 48, inciso II, § 1º, alíneas "a" e "b", da Lei 8.666/1993 conduz a uma presunção relativa de inexequibilidade de preços, devendo a Administração dar à licitante a oportunidade de demonstrar a exequibilidade da sua proposta", o que foi feito no presente caso com o envio da declaração de exequibilidade frente ao percentual aplicado, mantendo-se o valor global da proposta (peça 38, p. 900-901) , pelo que não deve prosperar a alegação sobre a inexequibilidade de preços.
21.	O Acórdão 637/2017-TCU-Plenário, Relator Ministro Aroldo Cedraz, traz o seguinte:
A inexequibilidade de itens isolados da planilha de custos não caracteriza motivo suficiente para a desclassificação da proposta (art. 48, inciso II, da Lei 8.666/1993) , pois o juízo sobre a inexequibilidade, em regra, tem como parâmetro o valor global da proposta. 
22.	No tocante ao valor total do BDI, já decidiu o Plenário do TCU, o Acórdão 2738/2015-TCU-Plenário, Relator Ministro Vital do Rêgo, dispõe:
O licitante pode apresentar a taxa de BDI que melhor lhe convier, desde que o preço proposto para cada item da planilha e, por consequência, o preço global não estejam em limites superiores aos preços de referência. 
23.	In casu, a sessão ultimou-se em 20/10/2020, com o deferimento parcial do recurso administrativo interposto pela empresa Quagliato Nogueira Terceirização de Serviços Ltda. - EPP, ora representante, pelo que o certame foi reaberto em 13/11/2020 com retorno à fase de julgamento e a consequente solicitação, em 18/11/2020 para que empresa tida como vencedora ajustasse sua planilha com o percentual correto do ISS (peça 29, p. 2-3) .
24.	 A empresa enviou novamente sua proposta e, em 23/11/2020, o pregoeiro, após nova análise, se utilizou da faculdade de diligenciar a empresa para ajustes e esclarecimentos (peça 29, p. 3) , notadamente a exequibilidade da sua proposta, tendo como resposta uma declaração da licitante confirmando que o percentual aplicado no "Módulo 6: Custos Indiretos" era suficiente para a correta execução contratual (peça 29, p. 3-4) . 
25.	Em sua declaração de exequibilidade (peça 38, p. 900-901) , a licitante comprometeu-se a assumir os custos, reduzindo o percentual da margem de lucro e da taxa de administração  e asseverou que os valores previstos em planilha estão de acordo com a realidade da empresa, comprometendo-se a executar o objeto da contratação, informando que sua planilha de custos contempla todas as despesas necessárias, inclusive despesas relativas a mão de obra, insumos e encargos e despesas de administração do contrato, responsabilizando-se por sua composição, conforme orienta o TCU (Acórdãos 963/2004, 2104/2004, 1791/2006, 1179/2008 e 2060/2009, todos do Plenário) .
26.	 Em seguida, em 27/11/2020 foi declarada aceita a proposta (peça 29, p. 4) e, em 29/12/2020, o certame foi homologado com o objeto adjudicado para a empresa Orbenk Administração e Serviços Ltda. (peça 5) .
27.	Pelo que verificou, a correção desse erro não maculou a essência da proposta, não se vislumbrando prejuízos ao atendimento do interesse público. Não se figura válido dizer que esse tipo de correção prejudicaria o êxito do processo licitatório, em um processo em que houve 11 participantes (ata anexa à peça 38, p. 831-840) , onde se alcançou a proposta mais vantajosa. Outrossim, deu-se ampla publicidade aos fatos e decisões, eis que os licitantes acompanharam, por meio do sistema Comprasnet, todos os procedimentos realizados durante a licitação e as respectivas motivações dos atos executados.
28.	Em tendo apresentado essa licitante o menor preço, ofenderia os princípios da razoabilidade e da economicidade desclassificar a proposta mais vantajosa e exequível por um erro que, além de poder ser caracterizado como formal, também não prejudicou a análise do preço global de acordo com as normas pertinentes.
29.	A falha pode ser considerada um erro formal porque a sua ocorrência não teria trazido nenhuma consequência prática sobre o andamento da licitação. Primeiro, porque não se pode falar em qualquer benefício para a licitante, pois o que interessa tanto para ela quanto para a Administração é o preço global contratado. Nesse sentido, bastaria observar que a licitante poderia ter preenchido corretamente o campo ISS e de forma correspondente ter ajustado o lucro proposto de forma a se obter o mesmo valor global da proposta. Segundo, porque o caráter instrumental da planilha de custos não foi prejudicado, pois a Administração pôde dela se utilizar para avaliar o preço proposto sob os vários aspectos legais.
30.	Não é cabível excluir propostas vantajosas ou potencialmente satisfatórias apenas por apresentarem defeitos sanáveis ou porque o 'princípio da isonomia' imporia tratamento de extremo rigor. A isonomia não obriga adoção de formalismo irracional, além de que desclassificar uma empresa em tal situação caracteriza a prática de ato antieconômico.  
31.	Nesse sentido, as justificativas apresentadas pelo TRT 2ª Região merecem prosperar justamente porque a Administração exerceu o seu poder de autotutela para sanar esse vício e também porque a ela competirá não somente se ater à planilha apresentada como ainda se precaver, adotando medidas de fiscalização de modo a garantir que as informações contidas na mesma realmente mantenha a qualidade e a segurança da contratação e, não sendo o caso, adotar as medidas administrativas necessárias para o cancelamento do acordo administrativo firmado.
Item b:  apresentar as justificativas constantes dos estudos técnicos (tais como o quantitativo de movimentação de bens e seus respectivos períodos de execução) que precederam a referida contratação, notadamente aquelas que fundamentem o não parcelamento do objeto, nos termos da Súmula TCU 247, assim como a opção de realizar uma contratação com a exigência de mão de obra e equipamentos/veículos permanentes, ao invés de contratação de serviços mensurados pelas atividades realizadas e quando efetivamente executadas, o que, à primeira vista, traria mais eficiência para um objeto descrito como movimentação de bens, nos termos do inciso IV do art. 3o do Decreto 10.024/2019;
Fundamento legal ou jurisprudencial: inciso IV do art. 3o do Decreto 10.024/2019 e Súmula TCU 247
Manifestação da Unidade Jurisdicionada:
a)	o serviço a ser contratado é complexo e possui processo de trabalho continuado, consistindo no transporte, recepção, armazenagem, organização e distribuição de materiais e mobiliários entre a Unidade Administrativa II e as diversas Unidades deste Tribunal, o transporte de processos da Coordenadoria de Gestão de Arquivos e movimentação de equipamentos de Tecnologia da Informação da Seção de Microinformática.
b)	os trabalhos incluem um ciclo de serviço, que se inicia com a entrega, ao preposto da empresa contratada, de documentos dos serviços diários a serem realizados, e finaliza com a devolução dos mesmos documentos, assinados pelos chefes e responsáveis das unidades demandantes atestando o cumprimento do serviço ao Tribunal.
c)	por ser um serviço com demanda contínua e ininterrupta conforme Estudo Técnico Preliminar 34/2019, que embasou a confecção do Termo de Referência da Licitação, compreendendo o transporte, a recepção, a armazenagem, a movimentação de equipamentos de TI, a organização e distribuição de materiais e mobiliários, verificou-se ser mais vantajoso para a administração a gestão única da movimentação de seus materiais.
d)	atualmente, em síntese, o processo de trabalho adotado por este TRT da 2ª Região, faz com que o bem adquirido seja imediatamente armazenado, pela empresa contratada, nas salas de estoque deste tribunal; em momento posterior, ao se dar saída de bens, a empresa providenciará, conforme documentos de controle, a sua preparação, embalagem, separação por destino e, por fim, sua distribuição para qualquer um dos quarenta e três prédios deste Regional, que contêm aproximadamente mil unidades receptoras distintas, separadas por códigos (destinos específicos como secretarias, gabinetes, salas de audiências, seções, etc.) , distribuídos pela grande São Paulo e regiões.
e)	toda esta movimentação faz com que haja uma média de deslocamento mensal de 7.740 km percorridos, controlando aproximadamente 11.000 documentos por ano, e movimentando aproximadamente 500 tipos diferente de bens (valores referentes ao ano de 2019, pré-pandemia da COVID-19) .
f)	a empresa terceirizada também realiza a movimentação de equipamentos e mobiliários de seções em caso de mudanças ou obras, a movimentação dos bens durante o processo de inventário do estoque e durante o processo de desfazimento de bens inservíveis realizados por este Regional.
g)	além dos serviços ordinários de movimentação, entrega e retirada de bens, por se tratar de um órgão de grandes dimensões, urgências se apresentam diariamente, tais como troca de insumo fundamental ao funcionamento de determinado equipamento, ou substituição imediata de importante bem que apresentou defeito, necessitando, assim, de pronto atendimento. Nesse sentido, o parcelamento do objeto traria maior complexidade à fiscalização e controle dos serviços, além de proporcionar a não integração das partes da solução, ocasionando o conflito de empresas que fossem executar cada etapa do ciclo de serviço. Desse modo, a fragmentação do objeto em vários, ocasionando diversas contratações, poderia comprometer o funcionamento do serviço que se busca obter, gerando risco de impossibilidade de execução satisfatória do serviço, e dificultando inclusive uma eventual penalização ante a dificuldade de se apurar em qual etapa específica a falha se apresentou.
h)	do ponto de vista financeiro, o parcelamento da contratação apresentaria também uma majoração do quadro de funcionários ante a necessidade de se exigir um posto de encarregado, ou supervisor, a cada empresa contratada para coordenar seus funcionários, onerando desta feita o valor final da contratação. Haveria, pois, perda de economia de escala, o que acaba por contrariar a própria Súmula 247 desse Tribunal de Contas da União, que estabelece, de forma clara, que o parcelamento não deve causar "prejuízo para o conjunto ou complexo ou perda de economia de escala".
Análise:
32.	Trata-se de contratação de empresa especializada para prestação de serviços continuados de movimentação de bens, que engloba desde o fornecimento de mão de obra, conforme item 2 do Anexo I do Edital (peça 25, p. 18-20) , até a disponibilização de veículos e de equipamentos (peça 25, p. 21-24) , compreendendo o serviço de transporte, recepção, armazenagem, organização e distribuição de materiais e mobiliários entre a Unidade Administrativa II e as diversas Unidades do Tribunal e movimentação de equipamentos de TI nas dependências da Seção de Microinformática (peça 25, p. 18) . 
33.	Realmente restou claro que a unidade jurisdicionada tem uma necessidade permanente e uniforme desse serviço, assistindo razão quando alega a não vantajosidade por perda de economia de escala caso fosse executada contratação por demanda. Ao analisar o Anexo I ao Contrato 5/2021 (peça 38, p. 1095) , em que consta toda a especificação do objeto, observa-se que diariamente são realizadas viagens ao Edifício Sede, Unidade Administrativa I, Unidade Judiciária e Fórum Ruy Barbosa; e que as demais unidades são visitadas semanalmente, conforme rotas escalonadas pelos 5 dias da semana, já sendo prevista uma franquia mensal de 8.500 quilômetros (peça 38, p. 1102-1103) .
34.	Entende-se também legítima a motivação técnica e financeira explanada pelo TRT da 2ª Região para justificar o não parcelamento do objeto, frente a comprovação das vantagens de se contratar de forma integrada tais serviços de logística.
35.	A contratação do transporte,  recepção, armazenagem,  movimentação de equipamentos de TI,  organização e distribuição de materiais e mobiliários, em conjunto, adviria da necessidade de esse processo ser conduzido sem implicar em descontinuidade e desorganização da sequência das atividades, além da redução do tempo de resolução de eventuais problemas, bem como a confluência de interesses e a otimização de procedimentos obtidos quando se tem uma única empresa com visão integrada das partes envolvidas.
36.	Além dos retromencionados argumentos de ordem técnica a suportar a contratação integrada,  o TRT da 2ª Região citou, ainda, as vantagens operacionais advindas da gestão de um único contrato ao invés de vários e a diminuição de fatores de risco associados à presença de múltiplos prestadores de serviços, o que acarretaria maior complexidade à fiscalização e controle, além da não integração das partes da solução, sendo possível ocasionar conflito entre as empresas a cada etapa do ciclo de serviço. Lidando-se com uma única contratada, os problemas tendem a ser solucionados de modo mais célere, bem como mitiga-se o risco de fracionamento de responsabilidades.
37.	Do exposto, verifica-se a plausibilidade dos argumentos que justificam o não parcelamento do objeto bem como a não contratação por demanda.
Item c: apresentar justificativas técnicas e econômicas que sustentem a opção de estipular um prazo contratual original maior que 12 meses para um serviço de movimentação de bens, ao contrário do entendimento jurisprudencial do TCU, a exemplo do Acórdão 3.320/2013-TCU-2ª Câmara, relator Ministro Raimundo Carreiro, e Acórdão 929/2017-TCU-Plenário, relator Ministro José Mucio Monteiro e também do disposto no item 12, "b", do Anexo IX da IN Seges/MP5/2017 que, apesar de não ser vinculativa ao Poder Judiciário, pode por ele ser utilizada como uma boa prática de contratação pública; 
Fundamento legal ou jurisprudencial: Acórdão 3320/2013-TCU-Segunda Câmara e 929/2017-TCU-Plenário; e item 12, "b", do Anexo IX da IN Seges/MP5/2017
Manifestação da Unidade Jurisdicionada sobre os indícios de irregularidades:
a)	tendo por fundamento as particularidades da contratação do serviço, identificadas nos Estudos Técnicos Preliminares realizados e em observância aos princípios da razoabilidade, economicidade e eficiência, optou-se por uma vigência original por prazo superior a 12 meses.
b)	conforme Orientação Normativa 38, de 13 de dezembro de 2011, da Advocacia Geral da União, é possível a contratação por prazo superior a 12 meses. Igualmente, a Portaria TCU  444/2018, indica, em seu art. 26, que o prazo inicial do contrato será preferencialmente de 12 meses, o que significa que este poderá ser superior a depender das características da contratação, conforme se lê do art. 32 da referida Portaria;
c)	características e necessidade dos serviços como a disponibilização de profissionais em regime de dedicação exclusiva, veículos, empilhadeira/paleteira elétrica e demais equipamentos acessórios, assim como, a essencialidade dos serviços de movimentação de bens para a manutenção
das atividades finalísticas deste Tribunal, cujo procedimento licitatório, via de regra, demanda um tempo maior de tramitação até a sua homologação, em vista da análise minuciosa acerca da aceitabilidade/exequibilidade das planilhas de composição de custos e preços formuladas pelas empresas licitantes, justificam a adoção de um período inicial superior a 12 meses.
d)	a fixação de um contrato por prazo superior a 12 meses não apenas possibilita que a transição contratual e a adaptação da empresa ocorra de forma mais fluida para a Administração  como, também, auxilia na redução dos valores finais da contratação, uma vez que a empresa terá ciência de que pode diluir seus custos em um prazo mais alargado, sem que, com isso, necessite de contar com eventual e incerta prorrogação do contrato.
e)	outro ponto considerado relaciona-se às prévias ações necessárias às prorrogações contratuais e nesse sentido o Manual de Gestão e Fiscalização de Contratos deste Tribunal (https://ww2.trt2.jus.br/fileadmin/licitacoes/manuais/Manual_Gestao_Fiscalizacao.pdf) , conforme disposto no item 4.3.1.4, subitem 2, estabelece que o gestor da contratação deverá encaminhar o pedido de prorrogação à Seção de Contratos com antecedência de, pelo menos, 120 dias do término da vigência do contrato, de modo que os trabalhos com vistas à eventual renovação contratual ou elaboração de novo Termo de Referência devam ser desencadeados por volta de 6 meses antes do encerramento da contratação em curso, fazendo com que, na hipótese de vigência original de 12 meses, após apenas 6 meses de vigência da contratação, o gestor já teria que iniciar os procedimentos pertinentes, prazo este extremante reduzido para efetuar adequadamente avaliação quanto aos serviços prestados pela contratada e, consequentemente, à vantajosidade técnica/econômica da prorrogação do ajuste. A medida tem como finalidade, ainda, minimizar, quando do término da atual contratação, os impactos trazidos pelo processo de transição contratual e os consequentes custos e dificuldades na implantação do novo ajuste, amenizados, dessa forma, com o alongamento da vigência inicial.
f)	Por fim, contratos de prestação de serviço com profissionais em regime de dedicação exclusiva com prazo mais alongado geram à empresa contratada e seus funcionários uma maior segurança e estabilidade ante o maior período de vigência inicial. E, em termos financeiros, permite a diluição, ao longo dos meses de prestação de serviço, do valor de aquisição dos veículos e equipamentos, tornando o custo do processo mais atrativo às empresas participantes do pregão, trazendo, por consequência, vantajosidade econômica em favor da administração.
Análise:
38.	O TCU entende não haver vedação legal na celebração de contratos com vigência inicial superior a doze meses, desde que a entidade contratante registre no processo administrativo de forma objetiva os benefícios e vantagens que levaram à contratação por prazo superior (Acórdão 3320/2013-TCU-2ª Câmara, relator Ministro Raimundo Carreiro) .
39.	Em suma, o TRT da 2ª Região apontou os seguintes benefícios decorrentes da adoção do prazo de vigência contratual de 20 meses: a) período maior para diluição dos custos iniciais da contratação; b) necessidade de um tempo maior de tramitação do procedimento licitatório para esse tipo de serviço, haja vista minuciosa análise da aceitabilidade/exequibilidade das planilhas de composição de custos e preços formuladas pelas empresas licitantes; c) com no mínimo seis meses de antecedência do término da vigência, já seria necessário realizar estudo e planejamento para um novo processo licitatório, de modo que, com a contratação por doze meses, não haveria tempo hábil para fazer a análise criteriosa da renovação desse contrato ou a promoção de nova licitação; d) minimiza, quando do término da atual contratação, os impactos trazidos pelo processo de transição contratual e os consequentes custos e dificuldades na implantação do novo ajuste; d)  maior tranquilidade a empresa e aos trabalhadores em função do maior período de contratação; e e) inexistência de impeditivo legal para a adoção do prazo de vigência de 20 meses.
40.	Com base em todas as justificativas expostas, entende-se ter restado demonstrado o benefício decorrente da adoção de prazo de vigência de vinte meses para a contratação decorrente do PE 25/2020, considerando-se a presente alegação improcedente.
41.	Por fim, cumpre registrar que a negociação promovida pelo TRT da 2ª Região conseguiu reduzir o valor mensal da contratação com relação ao contrato anterior. A contratação promovida por meio do Pregão 25/2020, portanto, é mais econômica da que estava em andamento (em que a representante era a contratada) . Não há prejuízos ao erário, de fato, em se manter a licitação realizada. 
42.	Está afastado o pressuposto da plausibilidade jurídica uma vez que não procedem os argumentos do representante, posto que não foi demonstrada a existência de irregularidades no âmbito do Pregão 25/2020.
43.	Feitas essas considerações, propõe-se indeferir o pedido de medida cautelar, uma vez ausentes os pressupostos do perigo da demora e da plausibilidade jurídica, essenciais para sua concessão.
44.	Além disso, diante do exposto, os elementos constantes dos autos permitem, desde já, a avaliação quanto ao mérito da presente representação como improcedente.

	F. Impacto dos Encaminhamentos Propostos

	Haverá impacto relevante na Unidade Jurisdicionada e/ou na sociedade, decorrente dos encaminhamentos propostos?
	Não

	G. Pedido de Ingresso aos Autos, de Informações/Vistas/Cópias, e de Sustentação Oral

	Há pedido de ingresso aos autos?
	Não

	Há pedido de informações/vistas/cópia do processo?
	Não

	Há pedido de sustentação oral?
	Não

	H. Processos Conexos e Apensos

	Há processos conexos noticiando possíveis irregularidades na contratação ora em análise?
	Não

	Há processos apensos?
	Não

	I. Proposta de Encaminhamento

	45.	Em virtude do exposto, propõe-se:
45.1.	conhecer da representação, satisfeitos os requisitos de admissibilidade constantes no art. 113, § 1º, da Lei 8.666/1993, c/c os arts. 235 e 237, VII, do Regimento Interno deste Tribunal, e no art. 103, § 1º, da Resolução - TCU 259/2014;
45.2.	no mérito, com fundamento no art. 276, § 6º, do Regimento Interno deste Tribunal, considerar a presente representação improcedente;
45.3.	indeferir o pedido de concessão de medida cautelar formulado pelo representante;
45.4.	informar ao Tribunal Regional do Trabalho da 2ª Região/SP e ao representante do acórdão que vier a ser proferido, destacando que o relatório e o voto que fundamentam a deliberação ora encaminhada podem ser acessados por meio do endereço eletrônico www.tcu.gov.br/acordaos; 
45.5.	arquivar os presentes autos, nos termos do art. 250, I, c/c art. 169, II, do Regimento Interno/TCU." (Grifei) 

4.	É o relatório.

8.1. Jose Miguel Pundeck e outros, representando Orbenk Administração e Serviços Ltda..  
8.2. David Antonio Augusto Nogueira (17003/OAB-CE), representando Quagliato Nogueira Terceirização de Serviços Ltda.

Não atuou.

REPRESENTAÇÃO. TRIBUNAL REGIONAL DO TRABALHO DA 2ª REGIÃO/SP. PREGÃO ELETRÔNICO 25/2020. CORREÇÃO DE ERRO MATERIAL DA PROPOSTA VENCEDORA SEM INCLUSÃO DE NOVOS DOCUMENTOS. NÃO PARCELAMENTO DO OBJETO. VANTAJOSIDADE DEMONSTRADA. ESTIPULAÇÃO DE VIGÊNCIA CONTRATUAL POR PRAZO SUPERIOR A 12 MESES. POSSIBILIDADE, DESDE QUE JUSTIFICADA. IMPROCEDÊNCIA. INDEFERIMENTO DO PEDIDO DE CAUTELAR. CIÊNCIA. ARQUIVAMENTO.

REPRESENTAÇÃO (REPR)

Secretaria de Controle Externo de Aquisições Logísticas (Selog).

Relato o presente processo em razão de sorteio realizado na forma do art. 18-B da Resolução-TCU 175/2005. 
2.	Conforme assentado no relatório precedente, trata-se de representação, com pedido de medida cautelar, formulada pela empresa Quagliato e Nogueira Terceirização de Serviços Ltda. em face de indícios de irregularidades supostamente ocorridos no Pregão Eletrônico 25/2020, conduzido pelo Tribunal Regional do Trabalho da 2ª Região/SP para contratação de pessoa jurídica especializada na prestação de serviços continuados de movimentação de bens na Coordenadoria de Material e Patrimônio e na Seção de Microinformática.
3.	O representante noticiou que, três meses após o encerramento da fase de lances do Pregão Eletrônico 25/2020, a empresa Orbenk Administração e Serviços Ltda. teve sua planilha de preços aceita pelo pregoeiro, em 14/10/2020, e foi em sequência declarada vencedora do certame. Após a interposição de recursos administrativos de outras participantes, principalmente em relação à alíquota do ISS constante da proposta, o licitante teria reaberto prazo para ajuste na planilha pela referida empresa, tendo então sido novamente declarada vencedora, em 27/11/2020 (peça 1, p. 2-4) .
4.	Em Decisão que proferi à peça 32, em 4/2/2021, acolhi proposta inicial da Selog no sentido de realizar oitiva prévia do TRT-2, para que se manifestasse sobre os seguintes pontos:
a) não reabertura de prazos e disputa após o reconhecimento do erro do percentual do ISS na planilha balizadora de formação de preços e custos, nos termos do § 4º do art. 21 da Lei 8666/1993; ou ainda, entendendo que esse percentual não era vinculativo, a não aplicação do disposto no item 8.9 do Edital em função de a proposta vencedora não conter o adequado percentual do tributo municipal de serviços ao qual estaria submetido, nos termos da alínea a.2 do item 8.3 do Edital;
b) apresentar as justificativas constantes dos estudos técnicos (tais como o quantitativo de movimentação de bens e seus respetivos períodos de execução) que precederam a referida contratação, notadamente aquelas que fundamentem o não parcelamento do objeto, nos termos da Súmula TCU 247, assim como a opção de realizar uma contratação com a exigência de mão de obra e equipamentos/veículos permanentes, ao invés de contratação de serviços mensurados pelas atividades realizadas e quando efetivamente executadas, o que, à primeira vista, traria mais eficiência para um objeto descrito como movimentação de bens, nos termos do inciso IV do art. 3º do Decreto 10.024/2019; e
c) apresentar justificativas técnicas e econômicas que sustentem a opção de estipular um prazo contratual original maior que 12 meses para um serviço de movimentação de bens, ao contrário do entendimento jurisprudencial do TCU, a exemplo do Acórdão 3320/2013-TCU-Segunda Câmara, relator Ministro Raimundo Carreiro, e Acórdão 929/2017-TCU-Plenário, relator Ministro José Mucio Monteiro e também do disposto no item 12, "b", do Anexo IX da IN Seges/MP 5/2017 que, apesar de não ser vinculativa ao Poder Judiciário, pode por ele ser utilizada como uma boa prática de contratação pública.
5.	Após exame das respostas à oitiva, a Selog propôs, em instrução às peças 51 e 52, conhecer da representação, indeferir a cautelar pleiteada e, no mérito, considerá-la improcedente.
6.	Razão assiste à unidade técnica. Vejamos.
7.	A representação deve ser conhecida pois satisfeitos os requisitos de admissibilidade constantes no art. 113, § 1º, da Lei 8.666/1993, c/c os arts. 235 e 237, VII, do Regimento Interno deste Tribunal, e no art. 103, § 1º, da Resolução - TCU 259/2014.
8.	No que toca ao mérito, os elementos carreados aos autos, em especial os trazidos em atendimento à oitiva, denotam a regularidade do certame.
9.	Com efeito, conforme apontado pela Selog quanto ao primeiro ponto da oitiva, a planilha de preços e custos anexa ao edital do pregão contemplou alíquota de ISS de 2%, quando o correto seria de 5%.
10.	Após a empresa Orbenk Administração e Serviços Ltda. ter sido declarada vencedora, o pregoeiro reconheceu o erro referente à alíquota do ISS e "retornou o certame à fase de julgamento da proposta simplesmente para que a empresa que havia sido declarada vencedora ajustasse sua proposta com o novo percentual". 
11.	A referida empresa ajustou sua proposta considerando a alíquota correta do ISS (5%) , mantendo, contudo, o preço final global ofertado, o que resultou em "arranjos na planilha com redução de alguns itens de custos para compensar o aumento do tributo implementado".
12.	Posto isso, está em exame averiguar a regularidade desse ajuste na proposta da empresa vencedora sob o aspecto da vedação de inclusão de documentos novos e o da inexequibilidade, pois o preço final não fora alterado embora tenha havido a majoração do ISS.
13.	Pois bem, o § 3º do art. 43 da Lei 8.666/1993 estabelece que "É facultada à Comissão ou autoridade superior, em qualquer fase da licitação, a promoção de diligência destinada a esclarecer ou a complementar a instrução do processo, vedada a inclusão posterior de documento ou informação que deveria constar originariamente da proposta". 
14.	Considerando, portanto, que a empresa vencedora promoveu, a pedido do pregoeiro, a correção de erro material de sua proposta, sem acrescentar novos documentos ou alterar o preço global anteriormente ofertado, verifico que não houve irregularidade neste ponto.
15.	Ademais, a suposta inexequibilidade da proposta também não restou evidenciada, na medida em que, conforme consignado pela Selog, a empresa vencedora apresentou "declaração de exequibilidade (peça 38, p. 900-901) , a licitante comprometeu-se a assumir os custos, reduzindo o percentual da margem de lucro e da taxa de administração e asseverou que os valores previstos em planilha estão de acordo com a realidade da empresa, comprometendo-se a executar o objeto da contratação, informando que sua planilha de custos contempla todas as despesas necessárias, inclusive despesas relativas a mão de obra, insumos e encargos e despesas de administração do contrato, responsabilizando-se por sua composição".
16.	Esclarecido, pois, o primeiro ponto da oitiva.
17.	No que se refere ao segundo item objeto da oitiva, o TRT-2 apresentou motivação hábil a "justificar o não parcelamento do objeto, frente a comprovação das vantagens de se contratar de forma integrada tais serviços de logística".
18.	Com efeito, a unidade jurisdicionada logrou demonstrar vantajosidade técnica e operacional advinda com a contratação integrada dos serviços de transporte, recepção, armazenagem, movimentação de equipamentos de TI, organização e distribuição de materiais e mobiliários, atendendo, dessarte, ao segundo questionamento da oitiva.
19.	Por fim, atinente ao terceiro item da oitiva, observo que o TRT-2 justificou, em detalhes, a estipulação de prazo contratual de 20 meses. É certo que a vigência contratual de 12 meses é preferível, no entanto, a contratação por prazo superior é admitida, conforme rememorado pela unidade técnica, "desde que a entidade contratante registre no processo administrativo de forma objetiva os benefícios e vantagens que levaram à contratação por prazo superior (Acórdão 3320/2013-TCU-Segunda Câmara, relator Ministro Raimundo Carreiro) ".  
20.	Dos benefícios elencados pela unidade jurisdicionada para adoção de prazo de vigência superior a 12 meses, destaco os seguintes:
"a) período maior para diluição dos custos iniciais da contratação; 
b) necessidade de um tempo maior de tramitação do procedimento licitatório para esse tipo de serviço, haja vista minuciosa análise da aceitabilidade/exequibilidade das planilhas de composição de custos e preços formuladas pelas empresas licitantes; 
c) com no mínimo seis meses de antecedência do término da vigência, já seria necessário realizar estudo e planejamento para um novo processo licitatório, de modo que, com a contratação por doze meses, não haveria tempo hábil para fazer a análise criteriosa da renovação desse contrato ou a promoção de nova licitação; e
d) minimiza, quando do término da atual contratação, os impactos trazidos pelo processo de transição contratual e os consequentes custos e dificuldades na implantação do novo ajuste."
21.	Demonstrada, portanto, a vantajosidade de estabelecer a vigência contratual de 20 meses, afigura-se regular a conduta do TRT-2 também neste quesito da licitação.
22.	Destarte, não havendo sido confirmados os indícios de irregularidade apontados na inicial, considero improcedente a representação.
23.	Conseguintemente, o pedido de cautelar suspensiva há de ser indeferido.
24.	Ante o exposto, acolho as propostas da Selog, cujos fundamentos integram as presentes razões de decidir, e Voto no sentido de que seja adotado o Acórdão que ora submeto a este Plenário.
TCU, Sala das Sessões Ministro Luciano Brandão Alves de Souza, em 31 de março de 2021.
RAIMUNDO CARREIRO 
Relator